【裁判字號】    99,易,2049
【裁判日期】    991230
【裁判案由】    詐欺
【裁判全文】
臺灣高雄地方法院刑事判決              99年度易字第2049號
公  訴  人  臺灣高雄地方法院檢察署檢察官
被      告  呂福山
上列被告因詐欺案件，經檢察官提起公訴（起訴案號：99年度偵
字第1952、4063號）及移送併辦（併辦案號：臺灣高雄地方法院
檢察署99年度偵字第5780、10256 、10361 號），本院判決如下
：
    主  文
呂福山幫助犯詐欺罪，處有期徒刑貳月，如易科罰金，以新臺幣
壹仟元折算壹日。
    事  實
一、呂福山可預見將金融機構帳戶提供予他人使用將幫助他人實
    施詐欺犯行，仍基於縱有人以其金融機構帳戶實施詐欺犯行
    亦不違背其本意之幫助故意，於民國98年10月3 日晚上9 時
    許，在臺南市○○○○○道」旁某處，以新臺幣（下同）
    5,500 元之代價，將其所申辦中華郵政股份有限公司梓官郵
    局（下稱梓官郵局）00000000000000號帳戶之存摺、提款卡
    及密碼提供予真實姓名年籍不詳，綽號「小邱」之成年男子
    及其所屬詐欺集團成年成員使用。嗣該詐欺集團某成年成員
    取得上開梓官郵局帳戶後，即意圖為自己不法之所有，於如
    附表所示之時間，以如附表所示之方式向如附表所示之洪渤
    鈞等人施用詐術，致其等陷於錯誤，而分別將其等各如附表
    所示之款項分別匯至呂福山之上開帳戶內，旋遭提領一空，
    嗣洪渤鈞等人發覺有異，報警處理，始循線查悉上情。
二、案經洪渤鈞訴由花蓮縣警察局花蓮分局報告暨花蓮縣警察局
    移送臺灣花蓮地方法院檢察署呈請臺灣高等法院檢察署核轉
    臺灣高雄地方法院檢察署偵查起訴、花蓮縣警察局報告臺灣
    花蓮地方法院檢察署呈請臺灣高等法院檢察署核轉臺灣高雄
    地方法院檢察署，暨湯絮涵訴由臺北市政府警察局中山分局
    報告臺灣臺北地方法院檢察署呈請臺灣高等法院檢察署核轉
    臺灣高雄地方法院檢察署檢察官移送併辦。
    理  由
壹、證據能力部分：
    被告以外之人於審判外之陳述，雖不符同法第159 條之1 至
    第159 條之4 之規定，但經當事人於審判程序同意作為證據
    ，法院審酌該言詞陳述或書面陳述作成時之情況，認為適當
    者，亦得為證據，同法第159 條之5 第1 項定有明文。本判
    決所引用之傳聞證據，均經本院依法踐行調查證據程序，當
    事人於審判程序亦同意作為證據，本院審酌證據資料作成時
    之情況，並無違法不當及證明力明顯過低之瑕疵，且無依法
    應排除其證據能力之情形，認以之作為證據應屬適當，故有
    證據能力。
貳、實體部分：
一、上開犯罪事實，業據被告呂福山於本院審理中坦承不諱，核
    與如附表所示之告訴人及被害人於警詢中之指訴相符（見警
    一卷第4 至6 、31至32頁、併警一卷第9 至13頁、併警二卷
    第9 至13頁、併偵一卷第5 至7 頁），復有上開梓官郵局開
    戶基本資料暨歷史交易明細、查詢帳戶最近交易資料、中華
    郵政網路ATM 轉帳明細表、雅虎奇摩得標、轉帳、暨管理通
    知、檢舉賣場詐欺信函各1 份、交易明細表、帳戶歷史交易
    查詢交易明細表、詐騙拍賣網頁資料各2 份、報案紀錄3 份
    在卷可稽（見併偵一卷第8 至12頁、偵一卷第6 頁、警一卷
    第7 頁、警一卷第34至36頁、併偵一卷第31頁、併警一卷第
    24 頁 、併偵一卷第23頁、警一卷第33頁、併警一卷第26、
    8 至11頁、併偵一卷第24至30頁、警一卷第17至20、39至41
    頁、併偵一卷第16至22頁），足徵被告自自與事實相符，堪
    以採信。
二、按金融帳戶為個人之理財工具，而金融存款帳戶，攸關存戶
    個人財產權益之保障，專屬性甚高，衡諸常理，若非與本人
    有密切關係，不可能提供個人帳戶供他人使用，又參以坊間
    報章雜誌及其他新聞媒體，對於犯罪集團經常利用大量收購
    之他人存款帳戶，以隱匿其等詐欺取財犯罪之不法行徑，規
    避執法人員之查緝，並掩飾、確保因自己犯罪所得之財物，
    類此在社會上層出不窮之案件，亦多所報導及再三披露，則
    依一般人之社會生活經驗，苟見他人不自己申請開立帳戶而
    蒐集不特定人之帳戶使用，衡情應可預見收集之帳戶乃係被
    利用為與財產有關之犯罪工具，足見被告係在可預見其將帳
    戶提供不相識之人使用，可能會幫助犯罪集團作為不法收取
    他人款項之用及掩飾或隱匿重大犯罪所得財物之情況下，仍
    基於幫助詐欺之不確定故意提供上開帳戶予他人使用至明。
    從而，本件事證明確，被告上開犯行，堪以認定。
三、再按刑法上之幫助犯，係對於犯罪與正犯有共同之認識，而
    以幫助之意思，對於正犯資以助力，且未參與實施犯罪之行
    為者而言（最高法院75年度臺上字第1509號、84年度臺上字
    第5998號、88年度臺上字第1270號判決參照）。準此，被告
    雖將上開帳戶資料交付真實姓名、年籍不詳之詐騙集團成年
    成員，使該集團之成年成員得以得基於詐欺取財之犯意對如
    附表所示之被害人施以詐術，致使被害人陷於錯誤而為財物
    之交付，進而受有財產損害，惟被告僅單純提供帳戶供人使
    用，尚非參與詐騙集團實施犯罪構成要件之行為，應認純係
    出於幫助之意思而提供助力，揆諸前開說明，當屬幫助犯，
    是核被告呂福山所為，係犯刑法第30條第1項前段、第339條
    第1 項之幫助詐欺取財罪。又被告既未實際參與詐騙集團之
    詐欺犯罪，其所犯情節較正犯輕微，爰依刑法第30條第2 項
    之規定，減輕其刑。被告以一行為，幫助詐騙集團詐騙如附
    表所示之被害人，為一行為觸犯數罪名之同種想像競合犯（
    參見最高法院98年度臺非字第30號、97年度臺非字第566 號
    判決、臺灣高等法院暨所屬法院96年法律座談會刑事類提案
    第7 號問題（二）研討結果），應依刑法第55條，從一情節
    較重之幫助詐欺取財罪處斷。至移送併案部分（即附表編號
    3 至7 部分）雖未據起訴，惟此部分既與起訴部分有想像競
    合犯之裁判上一罪之關係，本院自得併予審理，附此敘明。
    爰審酌被告提供帳戶供實際遂行詐欺犯罪者行騙財物，造成
    被害人之損失，亦影響社會安定，增加被害人尋求救濟之困
    難，並使犯罪之追查趨於複雜，且其迄未與告訴人、被害人
    達成和解，賠償彼等所受損失，實無足取；惟考量詐欺集團
    成年成員所詐得之金額共為24,439元，金額非鉅，且被告亦
    非實際獲取詐得款項之人，以及其違犯本案之動機、教育程
    度為高中肄業、家境小康等一切情狀，量處如主文所示之刑
    ，並諭知如主文所示之易科罰金折算標準，以示懲儆。
據上論斷，應依刑事訴訟法第299 條第1 項前段，刑法第339 條
第1 項、第30條第1 項前段、第2 項、第55條、第41條第1 項前
段，刑法施行法第1 條之1 ，判決如主文。
本案經檢察官陳筱茜到庭執行職務。
中    華    民    國    99    年    12    月    30    日
                  刑事第十五庭  審判長法  官  莊珮君
                                      法  官  王俊彥
                                      法  官  許勻睿
以上正本證明與原本無異。
如不服本判決應於收受判決後10日內向本院提出上訴書狀，並應
敘述具體理由。其未敘述上訴理由者，應於上訴期間屆滿後20日
內向本院補提理由書(均須按他造當事人之人數附繕本)「切勿逕
送上級法院」。
中    華    民    國    99    年    12    月    30    日
                                      書記官  王芷鈴
┌────────────────────────────────────────────┐
│附表                                                                                    │
├──┬──────┬──────┬──────────────────┬────────┤
│編號│   時  間   │   被害人   │           詐  騙  方  法           │      備註      │
│    │  （民國）  │            │          （金額：新臺幣）          │                │
├──┼──────┼──────┼──────────────────┼────────┤
│ 1  │98年10月4 日│   洪渤鈞   │由該詐騙集團成年成員在雅虎奇摩拍賣網│即起訴書附表編號│
│    │            │（已提告訴）│站佯裝販賣Fujitsu F905i型行動電話1台│１所列犯罪事實  │
│    │            │            │，致洪渤鈞陷於錯誤，於98年10月4 日晚│                │
│    │            │            │上10時44分許（起訴書誤載為22時40分許│                │
│    │            │            │），匯款9,999 元至被告上開梓官郵局帳│                │
│    │            │            │戶。                                │                │
├──┼──────┼──────┼──────────────────┼────────┤
│ 2  │98年10月5 日│   沈志揚   │由該詐騙集團成年成員在雅虎奇摩拍賣網│即起訴書附表編號│
│    │            │            │站佯裝販賣吸塵器1 台，致沈立揚陷於錯│２所列犯罪事實  │
│    │            │            │誤，於98年10月5 日下午1 時34分許（起│                │
│    │            │            │訴書誤載為13時30分許），匯款5,990 元│                │
│    │            │            │至被告上開梓官郵局帳戶。            │                │
├──┼──────┼──────┼──────────────────┼────────┤
│ 3  │98年10月5 日│   廖珮雯   │由該詐騙集團成年成員在雅虎奇摩拍賣網│即臺灣高雄地方法│
│    │            │            │站佯裝販賣化妝品，致廖珮雯陷於錯誤，│院檢察署99年度偵│
│    │            │            │於98年10月5 日上午8 時52分許，匯款  │字第10256 號併辦│
│    │            │            │1,050 元至被告上開梓官郵局帳戶。    │意旨書附表編號１│
│    │            │            │                                    │所列犯罪事實    │
├──┼──────┼──────┼──────────────────┼────────┤
│ 4  │98年10月4 日│   黃繼舜   │由該詐騙集團成年成員在雅虎奇摩拍賣網│即臺灣高雄地方法│
│    │            │            │站佯裝販賣廠牌LG型號KU380 之手機1 支│院檢察署99年度偵│
│    │            │            │，致黃繼舜陷於錯誤，於98年10月4 日晚│字第10256 號併辦│
│    │            │            │上9 時許，匯款2,400 元至被告上開梓官│意旨書附表編號２│
│    │            │            │郵局帳戶。                          │所列犯罪事實    │
├──┼──────┼──────┼──────────────────┼────────┤
│ 5  │98年10月5 日│   陳怡秀   │由該詐騙集團成年成員在雅虎奇摩拍賣網│即臺灣高雄地方法│
│    │            │            │站佯裝販賣化妝品，致陳怡秀陷於錯誤，│院檢察署99年度偵│
│    │            │            │於98年10月5 日匯款2,000 元至被告上開│字第10361 號併辦│
│    │            │            │梓官郵局帳戶。                      │意旨書附表編號１│
│    │            │            │                                    │所列犯罪事實    │
├──┼──────┼──────┼──────────────────┼────────┤
│ 6  │98年10月4 日│   吳珮璇   │由該詐騙集團成年成員在雅虎奇摩拍賣網│即臺灣高雄地方法│
│    │            │            │站佯裝販賣眼線膠，致吳珮璇陷於錯誤，│院檢察署99年度偵│
│    │            │            │於98年10月4 日下午4 時54分許，匯款  │字第10361 號併辦│
│    │            │            │1,000 元至被告上開梓官郵局帳戶。    │意旨書附表編號２│
│    │            │            │                                    │所列犯罪事實    │
├──┼──────┼──────┼──────────────────┼────────┤
│ 7  │98年10月6 日│   湯絮涵   │由該詐騙集團成年成員在雅虎奇摩拍賣網│即臺灣高雄地方法│
│    │            │（已提告訴）│站佯裝販賣玻尿酸保濕精華液1 瓶，致湯│院檢察署99年度偵│
│    │            │            │絮涵陷於錯誤，於98年10月6 日中午12時│字第5780號併辦意│
│    │            │            │13分許（併案意旨書誤載為12時10分許）│旨書所列犯罪事實│
│    │            │            │，匯款2,000 元至被告上開梓官郵局帳戶│                │
│    │            │            │。                                  │                │
└──┴──────┴──────┴──────────────────┴────────┘
附錄論罪科刑法條
刑法第339條
意圖為自己或第三人不法之所有，以詐術使人將本人或第三人之
物交付者，處五年以下有期徒刑、拘役或科或併科一千元以下罰
金。
以前項方法得財產上不法之利益或使第三人得之者，亦同。
前2 項之未遂犯罰之。

司法院資訊處製作；財團法人民間司法改革基金會備份。
